【裁判字號】    98,易,3239
【裁判日期】    990205
【裁判案由】    毒品危害防制條例
【裁判全文】
臺灣板橋地方法院刑事判決              98年度易字第3239號
公  訴  人  臺灣板橋地方法院檢察署檢察官
被      告  甲○○
上列被告因違反毒品危害防制條例案件，經檢察官提起公訴（98
年度偵字第25434 號），本院判決如下：
    主  文
甲○○持有第二級毒品淨重達拾公克以上，累犯，處有期徒刑壹
年。扣案之第二級毒品甲基安非他命（驗餘淨重陸拾伍點陸貳公
克），沒收銷燬之。包裝上開甲基安非他命之塑膠袋捌個（總重
壹拾點肆壹公克），均沒收。
    事  實
一、甲○○前因違反槍砲彈藥刀械管制條例案件，經本院於民國
    94年11月6 日以94年度簡字第4900號刑事判決判處有期徒刑
    3 月，於94年11月28日確定。並於95年11月13日入監執行，
    於96年2 月12日執行完畢。又因施用第二級毒品案件，經本
    院於96年9 月13日以96年簡字4776號刑事判決判處有期徒刑
    6 月，於96年10月6 日確定，並於96年11月12日易科罰金執
    行完畢。詎其仍不知警惕，明知甲基安非他命為毒品危害防
    制條例所規定之第二級毒品，依法不得持有，竟基於持有甲
    基安非他命之犯意，於98年6 月6 日晚間11時許，在臺北縣
    永和市○○路18號前，以不詳之價格，向真實姓名年籍不詳
    自稱「陳志明」之成年男子購得甲基安非他命8 包（淨重為
    65.88 公克，驗前純質淨重64.56 公克）而持有之。嗣於同
    日晚間11時45分許，因酒後駕車，在臺北縣永和市○○路18
    號前發生交通事故（所犯公共危險罪，另經本院以98年交簡
    字3860號判處罪刑確定），經甲○○自願同意接受搜索而為
    警查獲，並扣得上開甲基安非他命。
二、案經臺北縣政府警察局永和分局移請臺灣板橋地方法院檢察
    署檢察官偵查起訴。
    理  由
一、訊據被告甲○○對於警察於98年6 月7 日凌晨，在其隨身包
    包中查獲並扣得第二級毒品甲基安非他命8 包一事坦承不諱
    （本院99年1 月15日審判筆錄第4 頁），惟辯稱：遭查獲之
    甲基安非他命8 包其中1 小包係以新臺幣（下同）3,000 元
    向年籍不詳之「陳志明」所購買，其餘7 包係「陳志明」告
    知其要到前面送東西，先行寄放，其就將8 包甲基安非他命
    放在包包內等情。經查：被告雖亦於偵查中供稱：於98年6
    月6 日晚上11時許在臺北縣永和市○○路18號前以3,500 元
    向「陳志明」購買遭查獲甲基安非他命1 包，另外7 包是「
    陳志明」的等情【98年度毒偵字第4146號卷（下稱偵查卷）
    第37頁】，惟扣案之甲基安非他命經送內政部警政署刑事警
    察局鑑定，驗前毛重76.29 公克（包裝塑膠袋總重約10.41
    公克）經取樣0.26公克，檢出二級毒品甲基安非他命成分，
    純度約98％，推估驗前純值淨重約64.65 公克一節，有內政
    部警政署刑事警察局98年7 月27日刑鑑字第0980080340號毒
    品鑑定書在卷可證（偵查第46頁）。則扣案甲基安非他命總
    淨重達65.88 公克，市值不斐，而被告既然係向年籍不詳之
    「陳志明」購買毒品，如非全數購買，「陳志明」豈有可能
    將超過購買數量數倍且價格高昂之毒品交付被告保管之理，
    被告所辯顯與常理不合，應係事後卸責之詞，不足採信。是
    警察於98年6 月7 日凌晨，在被告隨身包包中查獲並扣得第
    二級毒品甲基安非他命8 包，均係被告於98年6 月6 日晚上
    11時許在臺北縣永和市○○路18號前，以不詳之價格，向年
    籍不詳之「陳志明」所購買而持有等情，即可認定。復有98
    年6 月7 日警員張智翔職務報告書、被告自願受搜索同意書
    、搜索扣押筆錄、扣押物品目錄表各1 件及扣案物品照片2
    張（偵查卷第11-16 、18頁）在卷可稽。綜上所述，本案事
    證明確，被告上揭持有第二級毒品甲基安非他命淨重達10公
    克以上之犯行，堪以認定。又被告經警查獲後，於98年6 月
    7 日凌晨1 時30分採集其尿液（代碼編號：F0000000）送驗
    結果呈現安非他命、甲基非他命陰性反應一節，亦有臺北縣
    政府警察局永和分局查獲違反毒品危害防制條例案件犯嫌代
    碼對照表及臺灣檢驗科技股份有限公司濫用藥物檢驗報告（
    報告編號：UL／2009／70997 ）各1 紙（偵查卷第19、42頁
    ）在卷可按，是被告持有上開第二級毒品並未施用，自無施
    用吸收持有之關係，就其持有部分自應依法論科。
二、按毒品危害防制條例第11條於98年5 月5 日由立法院通過修
    正，於98年5 月20日經總統公布，依中央法規標準法第14條
    規定：「法規特定有施行日期，或以命令特定施行日期者，
    自該特定日起發生效力」，因該條例第36條已定有施行日期
    ，故該次修正條文應自公布後6 個月施行，即應自98年11月
    20日起施行生效，故被告上開持有第二級毒品行為後，毒品
    危害防制條例修正前第11條業經修正施行。修正前該條例第
    11條第2 項、第4 項原規定：「持有第二級毒品者，處二年
    以下有期徒刑、拘役或新臺幣三萬元以下罰金。」、「持有
    毒品達一定數量者，加重其刑至二分之一，其標準由行政院
    定之」（依修正前之行政院「轉讓持有毒品加重其刑之數量
    標準」第2 條第1 項第2 款規定為淨重10公克，又所謂淨重
    ，係指除去包裝後之毒品重量）；修正後該條例第11條第2
    項、第4 項規定：「持有第二級毒品者，處二年以下有期徒
    刑、拘役或新臺幣三萬元以下罰金。」、「持有第二級毒品
    純質淨重二十公克以上者，處六月以上五年以下有期徒刑，
    得併科新臺幣七十萬元以下罰金」，並刪除修正前該法第11
    條第4 項授權行政院訂定持有毒品達一定數量者加重其刑之
    標準之規定，故行政院原於93年1 月7 日依上開條文授權而
    訂立之「轉讓持有毒品加重其刑之數量標準」亦於同年11月
    20日因應修正，而修正其名稱為「轉讓毒品加重其刑之數量
    標準」。經查，本案中被告持有之第二級毒品甲基安非他命
    之淨重為65.88 公克（純質淨重約64.56 公克），其淨重及
    純值淨重均已分別超過修正前之行政院「轉讓持有毒品加重
    其刑之數量標準」第2 條第1 項第2 款規定之淨重10公克或
    修正後該條例第11條第4 項所規定純值淨重20公克以上之規
    定，比較新舊法結果，以修正前之法律對被告有利，則本案
    被告所為持有第二級毒品甲基安非他命之犯行，應依刑法第
    2 條第1 項後段規定，適用修正前之毒品危害防制條例第11
    條相關規定論處。
三、查甲基安非他命屬毒品危害防制條例第2 條第2 項第2 款之
    第二級毒品，不得非法持有，核被告所為，係犯修正前毒品
    危害防制條例第11條第2 項持有第二級毒品罪。次查，本案
    被告所持有之甲基安非他命數量淨重為65.88 公克（純質淨
    重約64.56 公克），超過行政院於93年1 月7 日依毒品危害
    防制條例第11條第4 項授權而訂立之「轉讓持有毒品加重其
    刑之數量標準」第2 條第1 項第2 款所規定淨重10公克以上
    之標準，是應依修正前該條第4 項規定，加重其刑。再查，
    被告有事實欄一所載之前案紀錄，並分別於96年2 月12日、
    96年11月12日執行完畢一節，有臺灣高等法院被告前案紀錄
    表1 份在卷可考，被告於受有期徒刑之執行完畢後，5 年以
    內故意再犯有期徒刑以上之上開之罪，為累犯，應依刑法第
    47條第1 項之規定，加重其刑，並遞加重之。爰審酌被告犯
    罪動機、目的、手段、智識程度、持有之第二級毒品甲基安
    非他命毒品數量甚鉅、犯後坦承持有犯行之態度等一切情狀
    ，量處如主文所示之刑。扣案之甲基安非他命驗餘淨重共65
    .62 公克，係查獲之第二級毒品，已如前述，不問屬於犯人
    與否，均應依毒品危害防制條例第18條第1 項前段規定沒收
    銷燬之。至鑑驗用罄甲基安非他命0.26公克部分，因已滅失
    ，爰不另為沒收銷燬之諭知，併此說明。又包裝上開甲基安
    非他命之外包裝袋共8 個（包裝塑膠袋總重約10.41 公克）
    ，均為被告於本案持有甲基安非他命犯行所用，且應為被告
    購買所有，已認定如上，爰均應依刑法第38條第1 項第2 款
    規定宣告沒收。
據上論斷，應依刑事訴訟法第299 條第1 項前段，修正前毒品危
害防制條例第11條第2 項、第4 項、第18條第1 項前段，刑法第
11條、第47條第1 項、第38條第1 項第2 款，判決如主文。
本案經檢察官朱俊銘到庭執行職務。
中    華    民    國    99    年     2     月    5    日
                  刑事第十三庭  法  官    方鴻愷
以上正本證明與原本無異。
如不服本判決應於收受送達後10日向本院提出上訴書狀，並應敘
述具體理由；其未敘述上訴理由者，應於上訴期間屆滿後20日內
向本院補提理由書（均須按他造當事人之人數附繕本）「切勿逕
送上級法院」。
                                書記官    江怡萱
中    華    民    國    99    年     2     月    6    日
附錄本案論罪科刑法條：
修正前毒品危害防制條例第11條
毒品危害防制條例第11條
持有第一級毒品者，處3 年以下有期徒刑、拘役或新臺幣5 萬元
以下罰金。
持有第二級毒品者，處2 年以下有期徒刑、拘役或新臺幣3 萬元
以下罰金。
持有專供製造或施用第一、二級毒品之器具者，處1 年以下有期
徒刑、拘役或新臺幣1 萬元以下罰金。
持有毒品達一定數量者，加重其刑至二分之一，其標準由行政院
定之。

司法院資訊處製作；財團法人民間司法改革基金會備份。
